【裁判字號】    92,易,135
【裁判日期】    921002
【裁判案由】    詐欺
【裁判全文】
臺灣臺北地方法院刑事判決                          九十二年度易字第一三五號
    公  訴  人  臺灣臺北地方法院檢察署檢察官
    被      告  乙○○  男  四.
右列被告因詐欺案件，經檢察官聲請簡易判決處刑（九十年度偵緝字第一二五０號）
，本院認不宜逕以簡易判決處刑，改適用通常程序審理，判決如左：
    主  文
乙○○無罪。
    理  由
一、公訴意旨略以：被告乙○○與告訴人甲○○素有珠寶首飾買賣之往來，被告於民
    國八十九年三月三十一日起，明知其所經營之茂龍有限公司財務發生困難，已無
    償債能力，竟與名為「王強」之人（音譯，另案偵辦），共同意圖為自己不法之
    所有，於九十年六月初某日，至臺北市○○區○○路一００號一樓，簽發如附表
    所示之支票，向告訴人購買珠寶首飾一批，使告訴人陷於錯誤，並如數交付前開
    珠寶首飾一批。詎上開支票屆期提示均不獲兌現，雖經再三催討，被告均避不見
    面，始知受騙。因認被告涉犯共同詐欺取財罪嫌。
二、按犯罪事實應依證據認定之，無證據不得認定犯罪事實，又不能證明被告犯罪者
    應諭知無罪之判決，刑事訴訟法第一百五十四條第二項、第三百零一條第一項分
    別定有明文。是以事實之認定，應憑證據，如未能發現相當證據，或證據不足以
    證明，自不能以推測或擬制之方法，以為裁判基礎。而被告否認犯罪事實所持之
    辯解，縱屬不能成立，仍非有積極證據足以證明其犯罪行為，不能遽為有罪之認
    定（最高法院四十年臺上字第八六號、三十年上字第一八三一號判例可資參照）
    。次按刑法第三百三十九條第一項詐欺罪之成立，以意圖為自己或第三人不法之
    所有，以詐術使人將本人或第三人之物交付為要件。
三、公訴人認被告涉有詐欺罪嫌，無非以告訴人之指訴、並有如附表所示之支票及退
    票理由單各二紙及被告之華信商業銀行東板橋分行退票紀錄（應即華信商業銀行
    東板橋分行八十九年九月十五日（八九）東板作字第三號函）附卷可稽，為其論
    據。訊據被告固坦承其向銀行申請如附表所示支票之事實，惟否認有詐欺之犯行
    ，辯稱：其開立支票帳戶並領取空白支票後，交由老闆「王強」使用，並未簽發
    支票，亦未見過甲○○等語。
四、經查：
（一）告訴人雖指稱：被告自八十八年起前後與被告交易四次，最後一次被告簽發如
      附表所示之支票向其購買珠寶首飾一批，且該支票屆期提示未獲兌現等情，惟
      查，本案係告訴人遞狀提出告訴，而告訴人於偵訊時並未指認被告，復於本院
      審理中均未到庭，則在被告否認見過告訴人之情形下，尚難遽憑告訴人之書面
      及片面指訴，即認被告係持如附表所示之支票與告訴人交易之人。
（二）又查，如附表所示支票上「壹佰陸拾伍萬元正」與「壹佰捌拾萬元正」之筆跡
      ，與原告於偵查及本院審理時當庭於筆錄紙上所書「壹佰陸拾伍萬元正」與「
      壹佰捌拾萬元正」之書寫方式相較，其格式、運筆格調、筆劃順序等內容，二
      者非無差異，難認出自同一人手筆，是以如附表所示之支票亦無法證明被告為
      與告訴人交易之人。
（三）卷附之退票理由單及華信商業銀行東板橋分行八十九年九月十五日（八九）東
      板作字第三號函雖顯示，被告之支票於八十九年三月三十一日起出現退票紀錄
      ，於同年五月五日遭票據交換所公告拒絕往來，然此僅足證明被告於如附表所
      示之支票簽發時已陷於無資力不能支付票款之狀態，仍無從認定被告有對告訴
      人詐欺之行為。
（四）另被告雖供稱將其請領之空白支票交予「王強」使用，然「王強」之真實年籍
      為何？是否簽發如附表所示之支票？有無以支票向告訴人購買珠寶首飾一批等
      情，查無其他證據可資佐證，是以公訴人認被告與「王強」有犯意聯絡及行為
      分擔一節，係屬無法證明。
五、綜上所述，依現存卷證資料，尚不足證明被告有何詐欺行為，被告縱為茂龍有限
    公司之名義負責人，且對「王強」之真實年籍無法交代，仍須有積極證據，始得
    為被告有罪之認定。此外復查無其他積極證據，足資證明被告有共同詐欺之犯行
    ，不能證明被告犯罪，依照上開說明，自應為被告無罪之諭知。
據上論斷，應依刑事訴訟法第四百五十二條、第三百零一條第一項，判決如主文。
本案經檢察官周士榆到庭執行職務
中      華      民      國    九十二    年      十      月      二      日
                                      臺灣臺北地方法院刑事第十六庭
                                          審判長法  官  劉嶽承
                                                法  官  劉台安
                                                法  官  胡宗淦
右正本證明與原本無異。
如不服本判決，應於判決送達後十日內向本院提出上訴狀（應抄附繕本）。告訴人或
被害人如對於本判決不服者，應具備理由請求檢察官上訴，其上訴期間之計算係以檢
察官收受判決正本之日期為準。
                                                書記官  張耀鴻
中      華      民      國    九十二    年      十      月      二      日


司法院資訊處製作；財團法人民間司法改革基金會備份。
